【裁判字號】    97,交聲,30
【裁判日期】    970401
【裁判案由】    違反道路交通管理處罰條例聲明異議
【裁判全文】
臺灣臺東地方法院交通事件裁定          97年度交聲字第30號
原處分機關  交通部公路總局高雄區監理所臺東監理站
異  議  人
即受處分人  甲○○
上列異議人即受處分人因違反道路交通管理處罰條例案件，對於
交通部公路總局高雄區監理所臺東監理站中華民國97年3月17日
東監違裁字第裁81—T00000000號所為之裁決處分 (原舉發案號
：東警交字第T00000000號)，聲明異議，本院裁定如下：
    主  文
原處分撤銷。
甲○○不罰。
    理  由
一、原處分意旨略以：異議人即受處分人 (以下稱異議人)甲○
    ○所有牌照號碼PSD-165號重型機車，於民國97年3月5日中
    午12時20分許，在臺9線364公里處，因使用已辦理牌照報廢
    登記之機車行駛公路之違規，經臺東縣警察局臺東分局初鹿
    派出所員警以違反道路交通管理處罰條例第12條第1項第9款
    之行為當場舉發。案移原處分機關，經原處分機關認受處分
    人確有前述違規行為，於97年3月17日依道路交通管理處罰
    條例第12條第1項第9款、同條第2項裁處受處分人罰鍰新臺
    幣 (下同)3,600元，車輛沒入等語。
二、異議意旨略以：牌照號碼PSD-165號重型機車業經異議人於
    96年10月2日轉賣與張紹祖，當時言明此車報廢，引擎號碼
    已毀損，不得再行駛公路，僅供拆解零件使用。異議人因張
    紹祖遭警攔檢，而配合提供警察機車報廢之相關資料，竟遭
    警舉發裁罰，為此具狀聲明異議，請求撤銷原處分云云。
三、按報廢登記之汽車仍行駛者，處汽車所有人3,600元以上10,
    800元以下罰鍰，車輛並沒入之，道路交通管理處罰條例第
    12條第1項第9款、第2項定有明文。然所謂「汽車所有人」
    之定義，該條例並未明白予以界定，而監理機關為車輛管理
    所為汽車牌照包括號牌、行車執照等車籍資料之登記，其上
    車主名稱登記固可據以作為該車所有人之判斷依據，然該等
    登記，僅係行車之許可憑證，與所有權誰屬並無必然關聯，
    尤以車輛經報廢登記後，該車原有之車籍資料即無從加以變
    動，原車輛所有人如欲將該報廢車輛之所有權移轉他人，或
    因其他法律關係而喪失所有權時，亦無從藉由車籍資料之變
    更，而另為報廢車輛新車主之登記，是以車籍資料所登記之
    車主，並非當然即為民法上之真正所有權人，應依照民法上
    動產所有權歸屬之相關規定加以判斷，不得以該汽車牌照之
    登記，作為認定車輛誰屬之唯一依據。
四、經查：本案異議人所有牌照號碼PSD-165號重型機車，業經
    異議人於96年10月2日向高雄區監理所臺東監理站辦理報廢
    登記並繳回該機車牌照1枚，有機車車輛異動登記書1紙附卷
    可稽。又案外人張紹祖於97年3月5日中午12時20分許，駕駛
    上開已辦理牌照報廢登記之機車行駛於道路，在臺9線364公
    里處為警當場舉發等情，為異議人所不爭執，並有臺東縣警
    察局東警交字第T00000000號舉發違反道路交通管理事件通
    知單影本1紙在卷足憑，本件違規事實固可確定。惟上開機
    車已經異議人於96年10月2日轉賣張紹祖之情，業經異議人
    陳述明確在卷，並有其提出之張紹祖購買上開機車之訂購單
    1 紙附卷足憑，而上開舉發通知單舉發時之機車駕駛人為張
    紹祖乙節，復有上開舉發通知單影本可佐，由此益證異議人
    所稱上開機車已轉讓與張紹祖等情，所言非虛。是本件已經
    辦理牌照報廢登記之PSD-165號機車係異議人出售與張紹祖
    等節，即非不可採信。基此，於案載違規時間，依民法之相
    關法律關係判斷，該機車真正之所有權人已非異議人，異議
    人既已非該輛機車之所有人，其無原處分機關所指之前揭違
    規行為，應可認定。
五、綜上所述，車籍登記資料既不得作為認定車輛誰屬之唯一依
    據，而本件舉發交通違規時，異議人已非上開機車之所有人
    ，原處分機關未予詳查，逕依車籍之登記，認定異議人為所
    有人，援引首揭道路交通管理處罰條例規定以異議人為裁處
    對象，依法即有可議。異議人之聲明異議為有理由，自應將
    原處分予以撤銷，另為異議人不罰之諭知，以資適法。
六、依道路交通案件處理辦法第20條前段，裁定如主文。
中    華    民    國    97    年    4     月    1     日
                  交通法庭     法  官  盧亨龍
以上正本證明與原本無異。
如不服本裁定，應於裁定送達後5日內向本院提出抗告狀（須附
繕本）。
「切勿逕送上級法院」
                               書記官  石佳琪
中    華    民    國    97    年    4    月    10    日


司法院資訊處製作；財團法人民間司法改革基金會備份。
